臺灣彰化地方法院刑事判決　　　　　　　　　　　　　九十三年度易字第二號
　　公　訴　人　臺灣彰化地方法院檢察署檢察官
　　被　　　告　甲○○
右列被告因竊盜案件，經檢察官提起公訴（九十二年度偵字第八二一０號），本院判
決如左：
    主      文
甲○○無罪。
    理      由
一、公訴意旨略以：被告甲○○意圖為自己不法之所有，於民國九十二年九月二十四
    日下午五時二十六分許，駕駛車牌號碼Ｓ七－四六五號營業大吊車至根基營造有
    限公司所承攬施作之彰化縣員林鎮○○路東西向快速道路工程ＰＬ六０三九號墩
    柱工地，趁他人未注意之際，以吊車竊取根基營造有限公司所有之Ｈ型鋼鐵乙支
    ，並載往他處，因行竊過程為根基營造有限公司工人ＳＩＲＩＰＯＲＮＰＲＥＥ
    ＤＡ  ＰＯＲＮＳＡＫ所目睹，而輾轉通知根基營造有限公司工程師徐銘言，徐
    銘言旋即騎乘機車追趕，並在員林鎮○○路與中正路交岔路口將被告甲○○攔住
    及要求將該竊取之鋼鐵吊回原處，嗣因被告甲○○未將上揭鋼鐵吊回工地，根基
    營造有限公司工地負責人乙○○報警處理，始知上情，因認被告涉有刑法第三百
    二十條第一項之竊盜罪嫌云云。
二、按犯罪事實應依證據認定之，無證據不得認定犯罪事實；又不能證明被告犯罪者
    ，應諭知無罪之判決，刑事訴訟法第一百五十四條第二項、第三百零一條第一項
    分別定有明文。次按認定不利於被告之事實，須依積極證據，苟積極證據不足為
    不利於被告事實之認定時，即應為有利於被告之認定，更不必有何有利之證據，
    縱認被告抗辯或反證係屬虛偽，仍不能以此資為積極證據應予採信之理由；又按
    事實之認定，應憑證據，如未能發現相當證據，或證據不足以證明，自不能以推
    測或擬制之方法，以為裁判基礎（最高法院三十年上字第八一六號、三十年上字
    第四八二號、四十年台上字第八六號判例參照）。再按犯罪事實應依證據認定之
    ，無證據不得推定其犯認定犯罪事實，所憑之證據，雖不以直接證據為限，間接
    證據亦包括在內，然無論直接或間接證據，其為訴訟上之證明，須於通常一般之
    人均不致於有所懷疑，而得確信其為真實之程度者，始得據為有罪之認定，倘其
    證明尚未達到此一程度，而有合理之懷疑存在時，即無從為有罪之認定（最高法
    院七十六年台上字第四九八六號判例參照）。
三、本件公訴人認被告甲○○涉有竊盜罪嫌，無非以證人ＳＩＲＩＰＯＲＮＰＲＥＥ
    ＤＡ  ＰＯＲＮＳＡＫ、徐銘言、龔芳生於警、偵訊中之證詞，暨有照片及贓物
    認領單為其主要論據。然訊之被告甲○○，固坦承於前揭時、地曾以其所受僱之
    「阿邦吊車公司」所有車牌號碼Ｓ七－四六五號營業大吊車，吊運根基營造有限
    公司所有之Ｈ型鋼鐵之事實，惟堅詞否認涉有前揭竊盜犯行，辯稱：九十二年九
    月二十四日下午，伊駕駛Ｓ七─四六五號大吊車要回公司，行經東西向快速道路
    工地時，因車輛很多且塞車，在該處遇到根基營造有限公司之工程師，他騎一部
    摩托車過來，叫伊從該處工地載運一支Ｈ型鋼鐵到ＰＬ六○○七墩柱處，交代後
    人就走了，伊因長期與該工地配合，就將上開鋼鐵吊運至ＰＬ六○○七墩柱處，
    快到ＰＬ六○○七墩柱時，徐銘言有要求伊將鋼鐵載回ＰＬ六○三九墩柱處，因
    要繞一大圈，且伊急著趕回公司，所以就未依徐銘言所言載回，嗣伊接到其老闆
    娘的電話，指稱根基營造有限公司之工程師稱要伊回工地說明，回到工地伊有向
    一位龔工程師說明為何要載那支鋼鐵，隨後，工地報警，伊再帶著龔工程師、警
    方、徐銘言到ＰＬ六○○七墩柱處看，當時沒有看到該支鋼鐵，之後，伊就去警
    察局作筆錄，隔天早上六點伊與其老闆一起去工地找，後在ＰＬ六○○七墩柱近
    員大排水溝旁找到等語。
四、經查：（一）根基營造有限公司僱用之泰國籍證人ＳＩＲＩＰＯＲＮＰＲＥＥＤ
    Ａ  ＰＯＲＮＳＡＫ於警、偵訊中固證稱伊於九十二年九月二十四日下午五時許
    ，在根基營造有限公司所承攬施作之彰化縣員林鎮○○路東西向快速道路工程Ｐ
    Ｌ六０三九號墩柱工地，見駕駛車牌號碼Ｓ七－四六五號營業大吊車者，自該工
    地吊取根基營造有限公司所有之Ｈ型鋼鐵乙支等語，而根基營造有限公司現場工
    地人員即證人徐銘言於警、偵訊中亦證稱其經由公司同事之告知，發現被告駕駛
    車牌號碼Ｓ七－四六五號營業大吊車者，吊走根基營造有限公司所有之Ｈ型鋼鐵
    乙支，經追至員林鎮○○路及員集路口攔下被告，並要求被告將該之鋼鐵運回原
    處等語，而被告就上開事實並不爭執，公訴人指稱被告曾於前揭時、地自根基營
    造有限公司承攬施作之東西向快速道路工程ＰＬ六０三九號墩柱工地吊走該公司
    所有之Ｈ型鋼鐵乙支一節，堪信屬實。惟刑法上之竊盜罪，須意圖為自己或第三
    人不法之所有，而竊取他人所有物，為其成立要件，被告於客觀上固將他人之動
    產移置自己實力支配之下，然其主觀上有無為自己或第三人不法所有之意圖，厥
    為本件須予釐清之爭點。（二）查證人徐銘言及其同事龔芳生於偵查中雖曾證稱
    於九十二年九月二十四日晚間至被告所指稱放置上開Ｈ型鋼鐵之ＰＬ六○○七墩
    柱處查看，當時並未發現該支鋼鐵等語。然觀諸根基營造有限公司施作之員林鎮
    東西向快速道路工程，乃沿員大排進行施工，工地一旁即為大排水溝，沿岸並未
    設任何護欄或阻擋設施，此有現場照片附卷可稽，且據證人即到場處理之員警詹
    國賓於本院審理時證述在卷；又從卷附之現場照片所示，ＰＬ六○○七墩柱旁之
    水溝底，確有數支鋼條滾落，是放置在ＰＬ六○○七墩柱旁之物品，稍有不慎，
    即有滾落一旁溝底之可能。（三）又據證人即被告之僱主丙○○於本院審理時證
    稱，渠於翌日即九十二年九月二十五日上午，又與被告至ＰＬ六○○七墩柱處查
    看，發現被告吊運之鋼鐵掉落一旁溝底，即請一旁怪手將該鋼鐵吊起，旋並請派
    出所人員過來拍照等語。而證人詹國賓亦證稱伊於九月二十四日晚間初步了解後
    有至現場（指ＰＬ六○○七墩柱），當時並未查看一旁溝底，迄翌日上午八時許
    經被告等之通知到達ＰＬ六○○七墩柱時，上開Ｈ型鋼鐵已在那邊，原本鋼鐵掉
    在水溝，伊有請根基營造有限公司的人來確認，隨後並拍照等語。再徵之證人丙
    ○○另證稱於九十二年九月二十四日晚間，被告原本駕駛之Ｓ七－四六五號營業
    大吊車是伊開回公司，迄翌日清晨，被告均未曾再將吊車開出等語，而被告於警
    局接受調查迄製作筆錄完畢時，已是翌日凌晨二時許，有警訊筆錄可佐，值此深
    夜，諒被告應無能力能另行取得其他吊車將上開鋼鐵載運至ＰＬ六○○七墩柱，
    是被告等於九十二年九月二十五日上午在ＰＬ六○○七墩柱旁溝底發現之Ｈ型鋼
    鐵，應非被告事後為掩飾犯行所為，被告暨證人丙○○指稱渠等於翌日上午在Ｐ
    Ｌ六○○七墩柱近員大排水溝旁找到上開鋼鐵乙情，應可採信。（四）且查，被
    告所受僱之吊車公司，於九十二年九月間，與根基營造有限公司素有往來，此據
    證人丙○○證述明確，被告縱有行竊之意，再愚應不致於自暴行藏，駕駛受僱公
    司之吊車竊取往來廠商之物品；另據根基營造有限公司工地負責人乙○○於警訊
    中陳稱，被告所載運之上開鋼鐵，長約四公尺，重約五百四十八公斤等語，被告
    於警訊中並指稱上開Ｈ型鋼鐵，以其駕駛之吊車，只需三分鐘即能載運上車等語
    ，又據證人詹國賓於本院審理中證稱，以被告所駕駛之吊車容量，足可載運上開
    Ｈ型鋼鐵一、二十支等語，是本件被告茍有行竊之意，於其吊運當時，工地現場
    並無相關人員阻擋之下，豈會僅竊取一支。綜上各情，堪信被告辯稱伊係於前揭
    時、地，受根基營造有限公司工地人員之託，將上開Ｈ型鋼鐵一支，自ＰＬ六○
    三九墩柱載運至ＰＬ六○○七墩柱處等語，應屬實情，被告應無何為自己或第三
    人不法所有之意圖。至證人徐銘言於警訊中雖曾指稱被告於載運途中其攔下後未
    回答證人所詢問各語，且未將該支Ｈ型鋼鐵載回原ＰＬ六○三九墩柱處云云，然
    被告確係將該支鋼鐵載運至ＰＬ六○○七墩柱處已如前述，且被告所置放之ＰＬ
    六○○七墩柱處，亦屬根基營造有限公司施作之工地範圍，是證人徐銘言前揭證
    詞允難資為不利被告之認定；又於偵查中，檢察官固曾帶同被告前往根基營造有
    限公司之工地指認，雖被告未能指認出工地人員中係何人於前揭時、地囑其載運
    上開Ｈ型鋼鐵，姑不論根基營造有限公司於東西向快速道路施工現場人員眾多，
    出入雜遝，且依偵查卷附之根基營造有限公司員林工地人員名單，被告於指認當
    時工地人員並未完全到場，是被告縱無法指認，亦無足以推斷被告具有何等不法
    所有之意圖。從而，本件公訴人所舉之證據，尚無從使本院獲得被告確有公訴意
    旨所指犯行之確切心證，本院復查無其他積極證據足資證明，自不能以推測或擬
    制之方法，以為認定被告犯罪之裁判基礎，本件不能證明被告犯罪，揆諸前揭規
    定及意旨，自應諭知無罪之判決。
據上論斷，應依刑事訴訟法第三百零一條第一項，判決如主文。
本案經檢察官賴志盛到庭執行職務。
中      華      民      國      九十三      年      四    月    二十八  日
                                臺灣彰化地方法院刑事第二庭
                                    審判長法      官  石  馨  文
                                          法      官  郭  麗  萍
                                          法      官  王  義  閔
右正本證明與原本無異。
如不服本判決，應於判決送達後十日內，向本院提出上訴狀( 須附繕本 )。
告訴人或被害人對於判決如有不服具備理由請求檢察官上訴者，其上訴期間之計算係
以檢察官收受判決正本之日期為準。
                                          法院書記官  詹  國  立
中      華      民      國      九十三      年      五    月      四    日
